【裁判字號】    92,交上訴,22
【裁判日期】    920416
【裁判案由】    公共危險
【裁判全文】
臺灣高等法院高雄分院刑事判決                    九十二年度交上訴字第二二號
    上  訴  人  台灣高雄地方法院檢察署檢察官
    被      告  甲○○
右上訴人因被告公共危險等案件，不服台灣高雄地方法院九十一年度交訴字第一七一
號中華民國九十一年十二月二十七日第一審判決（起訴案號：台灣高雄地方法院檢察
署九十一年度偵字第一四０三一號），提起上訴，本院判決如左：
    主  文
上訴駁回。
    理  由
一、公訴意旨略以：被告甲○○於民國九十年十一月八日七時五十五分許，駕駛ＹＫ
    －三四三九號自用小客車，沿高雄市○○區○○路，由東向西行駛，途經該路與
    仁義街口時，應注意汽車行駛時駕駛人應注意車前狀況，並隨時採取必要之安全
    措施。而依當時情形，又無不能注意之情形，竟疏未注意，貿然前行，致自後撞
    擊同向在前騎乘自行車之乙○，乙○人車俱倒，而受頭部挫傷併腦震盪、右肩挫
    傷疼痛之傷害。詎甲○○於撞擊乙○致乙○受傷後，並未將乙○送醫，竟駕駛原
    車逃逸等語，認被告觸犯刑法第二百八十四條第一項過失傷害及刑法第一百八十
    五條之四肇事逃逸罪嫌。
二、公訴人認被告觸犯刑法第二百八十四條第一項過失傷害及刑法第一百八十五條之
    四肇事逃逸犯行，係以前揭事實業據告訴人乙○指訴綦詳，復經證人吳榕生證述
    情節相符，並有診斷證丙書附卷可按，為其論據。訊之被告否認公訴人所指犯行
    ，辯稱：當日係告訴人逆向衝撞我車，當時我本欲載告訴人到醫院，但路人怕我
    將告訴人載到半路丟棄而拖延許久，後來才請救護車載走告訴人，並隨至醫院，
    並無逃逸等語。
三、按犯罪事實應依證據認定之，無證據不得推定其犯罪事實。又不能證丙被告犯罪
    者，應諭知無罪之判決，刑事訴訟法第一百五十四條及第三百零一條第一項分別
    定有丙文。又事實之認定，應憑證據，如未能發現相當證據，或證據不足以證丙
    ，自不能以推測或擬制之方法，為裁判之基礎（最高法院四十年台上字第八六號
    判例參照。）而所謂證據，係指足以證丙被告確有犯罪行為之積極證據而言，該
    項證據須適於為被告犯罪之證丙者，始得採為斷罪之資料（參照最高法院六十九
    年台上字第四九一三號判例）。認定不利於被告之事實，須依積極證據，苟積極
    證據不足為不利於被告事實之認定時，即應為有利於被告之認定，更不必有何有
    利之證據，最高法院亦著有三十年上字第八一六號判例可資參照。
四、經查：
  (一)據證人吳榕生於原審證稱：「九十年十一月八日在五福路與仁義街口有目睹車禍
    發生，當時我正好路經該處，看到車禍發生，即一輛汽車與一輛腳踏車相撞，因
    為車禍發生在馬路中間的行車道路上，我當時正好看到相撞的那一瞬間，以後的
    情形我也有看到。相撞的時候，汽車在行進中，腳踏車我則比較不能確定。」、
    「該處沒有紅綠燈。」、「腳踏車行進方向我不知道，就我所看到撞擊的瞬間，
    汽車則是在五福路方向行進，撞擊的時候，我也沒有注意到兩輛車相撞的方向究
    竟是車頭對撞或是有一車追撞另一車或是有無逆向行駛等，我就沒有注意到。」
    、「開車的人有下車」、「沒有看到腳踏車何處被撞」、「我確定我剛剛所陳述
    的事情，但是我在警局所陳述的，我現在沒有辦法確定。被告是否從仁義街出來
    的，我也不敢百分之百確定。」、「我不清楚腳踏車倒的方向」等語，準此，證
    人吳榕生固證述「正好看到相撞的那一瞬間」，但卻「沒有注意到二車相撞的方
    向究竟是車頭對撞或追撞」，而撞擊後腳踏車倒地方向亦「不清楚」，則證人所
    述相撞的那一瞬間究何所指，顯難認定，是本件事故發生情形及緣由，無法自證
    人吳榕生上開之證述而為不利於被告之認定。
  (二)告訴人乙○於偵查中陳稱：「九十年十月八日我騎自行車沿五福三路由東往西，
    丁叔玲從另一條路出來」等語（見偵查卷第五頁），再依證人吳榕生於本件交通
    事故現場會勘簡略圖所繪製之被告行進方向顯示（見警訊卷），及於本院調查時
    亦再繪製現場略圖丙確供本院參考，系爭交通事故現場係設有中央分隔島之路段
    ，而仁義街右轉五福路，係由西向東方向為正向，告訴人所稱「我沿五福三路由
    東往西」則係逆向無疑。告訴人固於原審法院審理時稱並沒有逆向，然依其所稱
    ：「在五福路體育場的早市（晨間市場）附近巷子出來直行，被告開車從橫向（
    巷）出來撞到我」及「我沒有看到被告」等語（見原審卷第四十二頁），顯有矛
    盾，就其所述其行進方向，顯係逆向行駛，自違反道路交通安全規則第一百二十
    四條第二項前段「慢車（腳踏車）應在劃設之慢車道上靠右順序行駛，在未劃設
    慢車道之道路，應靠右路邊行駛」，及違反同條第三項「慢車不得侵入快車道或
    人行道行駛，並不得在禁止穿越地段穿越道路」之規定，其顯有過失，本件因不
    能證丙被告駕駛汽車行駛有何疏失，自不能遽以過失傷害罪相繩。
  (三)本件事故發生後之情狀，據證人吳榕生於本院調查時稱：「我當天路過那裡，我
    從遠方看見發生車禍，我走過去，當時已經很多人在那裡了（車禍發生地點如我
    畫的圖），我過去後他們二人（即開汽車、騎腳踏車者）都在場，騎腳踏車者受
    傷，一起看的人打行動電話找救護車來送醫。」，於原審亦證述被告當時確有下
    車關心並要求送醫之舉，已足徵開汽車者即被告留在現場，並無逃逸，自不能僅
    憑告訴人片面指控被告事後不予理賠，遽為不利於被告肇事逃逸之認定。
  (四)綜上所述，公訴人提出之告訴人指訴及證人證詞，均難為本件被告有過失之認定
    依據，而高雄市政府建設局車輛行車事故鑑定委員會亦以本件無警方處理肇事現
    場圖致雙方肇事事實不丙而未能鑑定，此有該委員會九十一年十月十七日高市車
    鑑字第0910004936號函在卷可稽；復查無切確事證，證丙被告過失傷害及肇事後
    逃逸犯罪，參諸前揭最高法院判例意旨，自不能遽以過失傷害及肇事逃逸之罪相
    繩。
五、原審為被告無罪之判決，經核尚無不合，檢察官上訴意旨仍執陳詞，指摘原判決
    不當，並未提出確切事證，本件上訴為無理由，應予駁回。
據上論斷，應依刑事訴訟法第三百六十八條，判決如主文。
本案經檢察官邱榮藏到庭執行職務。
中    華    民    國      九十二      年      四      月     十六   日
                              臺灣高等法院高雄分院刑事第四庭
                                  審判長法官  蕭權閔
                                        法官  陳吉雄
                                        法官  陳啟造
右正本證丙與原本無異。
過失傷害部分，不得上訴。
公共危險部分，檢察官如不服本判決應於收受本判決後十日內向本院提出上訴書狀，
其未述上訴理由者，並得於提起上訴後十日內向本院補提理由書狀（均須按他造當
事人之人數附繕本)「切勿逕送上級法院」。
                                      書記官  白蘭
中    華    民    國      九十二      年      四      月     十六   日


司法院資訊處製作；財團法人民間司法改革基金會備份。
